臺灣臺北地方法院刑事判決　　　　　　　94年度易字第1251號
公　訴　人　臺灣臺北地方法院檢察署檢察官
被　　　告　丙○○
　　　　　　戊○○
前二人共同
選任辯護人　高瑩律師
上列被告等因詐欺案件，經檢察官提起公訴（九十三年度偵字第
一一九一五號），本院判決如下：
    主  文
丙○○、戊○○共同意圖為自己不法之所有，以詐術使人將本人
之物交付，均處有期徒刑壹年貳月。
    事  實
一、丙○○、戊○○原係夫妻，因其二人之孩子就讀國小而認識
    該校家長甲○○，並於民國九十二年六月間，在其位於臺北
    市○○區○○路二段四一０巷八十八弄十四號一樓住處，邀
    同甲○○與其他家長丁○○、乙○○等人共同投資開設雅姿
    醫學美容科技股份有限公司（下稱雅姿醫學美容公司），並
    由丙○○提出雅姿醫學美容公司營運企劃書供甲○○等人閱
    覽，預定由戊○○、甲○○、丁○○、乙○○等人各自出資
    新台幣（下同）五百萬元，總資本額為二千萬元，經營方式
    為戊○○及丙○○以其二人豐沛人脈負責促銷，甲○○負責
    財務，身為醫師之丁○○與其夫婿負責醫學美容，乙○○負
    責美容材料等，惟遭丁○○、乙○○等人回絕，然丙○○、
    戊○○見甲○○因其夫甫失業而頗為心動，然苦於資力不足
    ，竟共同基於為自己不法所有之犯意聯絡，由戊○○以電話
    密切與甲○○聯繫，謊稱將雅姿醫學美容公司總資本額降為
    一千萬元，除刪除原先企劃書中之美容醫學部分外，餘一切
    按照營運企劃書上之計畫進行，由戊○○與甲○○二人出資
    合夥，且以戊○○與丙○○二人豐富之企業組織經驗與人脈
    促銷，並以一千萬元之資本額及不收信用卡之方式經營，公
    司成立後第二個月即可有現金分紅云云，而甲○○因僅有現
    金二百萬元仍猶豫再三，戊○○乃續訛稱不足部分由其負責
    ，並由丙○○陪同以雅姿國際開發有限公司（負責人為丙○○）為發票人，世華聯合商業銀行（下稱世華銀行）為付款
    人，發票日為九十四年六月三十日，面額為三百萬元之支票
    交付予甲○○作為投資權益之擔保，且同意由甲○○與其夫
    婿負責管理公司財務，而使甲○○陷於錯誤，同意出資三百
    萬元，並四處籌措款項後，於九十二年六月二十三日將三百
    萬元現金匯入戊○○指定之世華銀行中正分行帳號0000
    00000000號帳戶內，戊○○、丙○○乃詐得三百萬
    元之現金。嗣甲○○多次要求丙○○及戊○○二人簽訂合夥
    契約書，戊○○二人均以各種理由推諉，其後戊○○個人獨
    資開設位於臺北市○○區○○路二段三六六巷四十九號之博
    生養生館重新裝潢，並於九十二年九月三日開幕，邀請甲○○前往參觀，並向甲○○詐稱博生養生館即為其二人共同投
    資之公司，以避免甲○○起疑，然甲○○發覺博生養生館之
    營業項目僅為腳底按摩，並非美容業務，與先前約定成立之
    公司名稱及營業項目均不相同，而質問丙○○、戊○○二人
    ，丙○○則以博生養生館為該公司之分公司等語搪塞，甲○○不疑有他，惟因尚未與戊○○簽訂契約，也未實際參與參
    與經營，而多次向戊○○二人要求簽訂契約及共同經營博生
    養生館，並實現先前之合夥約定，由其管理財務，並要求丙○○、戊○○提出合夥帳目後，甲○○發現博生養生館之資
    本額僅為六百萬元，且丙○○、戊○○對於甲○○簽訂契約
    之要求始終置之不理，甚且否認甲○○有出資後，始發覺受
    騙。
二、案經臺北市政府警察局松山分局報告臺灣臺北地方法院檢察
    署檢察官偵查起訴。
    理  由
一、訊據被告丙○○、戊○○固均不否認曾提出雅姿醫學美容公
    司營運企劃書邀集甲○○、丁○○、乙○○等人共同出資成
    立雅姿醫學美容公司，因丁○○及乙○○回絕而作罷，其後
    甲○○曾經匯款三百萬元入被告戊○○之上開世華銀行中正
    分行帳號000000000000號帳戶，被告丙○○也
    曾簽發伊擔任負責人之雅姿國際開發有限公司為發票人，世
    華銀行為付款人，發票日為九十四年六月三十日，面額為三
    百萬元之支票予被告戊○○，由被告戊○○交付甲○○等情
    ，惟均矢口否認有何詐欺犯行，均辯稱：雅姿醫學美容公司
    無法成立後，伊二人並未再邀集甲○○共同成立公司，甲○○所交付之三百萬元僅係單純借予被告戊○○，供被告戊○○自行運用之款項，博生養生館是由被告戊○○獨資成立的
    ，因為甲○○在博生養生館成立後又向被告戊○○催討三百
    萬元借款，被告戊○○乃商請甲○○以博生養生館之股份代
    替現金歸還，由甲○○入股博生養生館，才會拿博生養生館
    之帳目給甲○○閱覽，至於被告丙○○對於借款及成立博生
    養生館之事均未參與，三百萬元之支票是被告戊○○向伊借
    票供甲○○作為借款擔保之用云云。
二、經查：
  (一)被告丙○○、戊○○確曾於九十二年六月間提出雅姿醫學美
    容公司營運企劃書邀請甲○○、丁○○、乙○○等人共同出
    資經營該公司，並約定由被告丙○○、戊○○二人負責人脈
    促銷，甲○○負責財務，丁○○夫妻負責醫學美容，乙○○
    負責美容材料，其後因丁○○、乙○○不願意參與該公司成
    立而作罷等情，為被告二人所不否認，核與證人即告訴人甲○○、證人丁○○、乙○○等分別於偵查及本院審理中（指
    ）證述相符，並有雅姿醫學美容公司之營運企劃書可憑，堪
    信為真，
  (二)而告訴人因逢其夫婿甫失業乃對於被告二人所提出上開美容
    事業之經營有所興趣，又雅姿醫學美容公司之成立因證人丁○○、乙○○拒絕參與而作罷後，被告二人乃由被告戊○○
    密切與告訴人接洽，並以雅姿醫學美容公司縮小版即經營項
    目刪除醫學美容而保留其他美容護膚保養、化妝、全身按摩
    指壓等項目，資本額降低為一千萬元，由被告戊○○與告訴
    人二人出資合夥，仍由告訴人負責管理財務，且以一千萬元
    資本額與僅收取現金之經營方式，配合被告二人之豐沛人脈
    ，公司成立後第二個月即可現金分紅，並提出由被告丙○○
    擔任負責人之上開面額為三百萬元的雅姿國際開發有限公司
    所簽發之支票予告訴人作為投資權益保障等情，而使告訴人
    信以為真，並於九十二年六月二十三日將三百萬元款項匯入
    被告戊○○指定伊設於世華銀行中正分行之前開帳戶內，其
    後被告二人並未依告訴人要求簽定合夥契約書，反於博生養
    生館開幕邀請告訴人前往時向之謊稱博生養生館即為告訴人
    與被告戊○○合夥成立之雅姿公司分公司，經告訴人多次要
    求看帳後，被告二人始提出博生養生館之資產負債表等情，
    亦迭據告訴人於偵查中指訴在卷，並於本院審理中以證人身
    分經交互詰問後證述綦詳（見偵查卷第八一至八三頁，本院
    審判筆錄第四至九頁），且有世華銀行存款存入憑條、世華
    銀行活期（儲蓄）存款取款憑條、上開雅姿國際開發有限公
    司支票、博生養生館資產負債表等可稽，證人即告訴人之上
    開（指）證述非不可採信。
  (三)被告戊○○、丙○○雖辯稱：告訴人所匯入之三百萬元僅係
    單純之借款，而被告丙○○所提供之上開雅姿國際開發有限
    公司三百萬元支票也是借款之擔保而已，均與合夥成立公司
    無關云云，然此已為告訴人所堅詞否認，且三百萬元現金數
    額非小，被告戊○○對於該筆款項係作為借款之用，其歸還
    日期、利息計算方式等竟僅能泛稱二年後以五十萬元到一百
    萬元不等金額作為利息云云（見本院審判筆錄第二十頁），
    實與一般人貸借款項之常情不符；且被告丙○○亦稱：伊與
    被告戊○○是在九十三年間離婚，離婚之前，伊所經營之雅
    姿國際開發有限公司營運狀況不錯等語（見本院審判筆錄第
    二三頁），則以被告丙○○上開所自陳在九十二年間之資力
    及與被告戊○○仍為夫妻關係之情下，若被告戊○○因事業
    經營而有資金之需求，被告戊○○何以不直接向被告丙○○
    借款即可，反而要向告訴人借款？被告戊○○雖又稱；這是
    伊自己之事業，與被告丙○○無關云云，則何以又要由被告
    丙○○簽發支票供告訴人作為擔保？被告戊○○、丙○○上
    開辯解實已相互矛盾。
  (四)被告戊○○再辯以：博生養生館在九十二年九月開幕後，告
    訴人以其先生需要用錢為由一再向伊催討借款，但因所有現
    金已經投入博生養生館，所以才會商請告訴人以入股博生養
    生館即以博生養生館股份作為借款歸還之方式，並提出博生
    養生館之資產負債表給告訴人看等詞，然如被告戊○○上開
    辯詞為真，告訴人既已需要用錢而向被告戊○○催討款項，
    怎可能同意被告戊○○以入股博生養生館方式代替款項之歸
    還？再者，依被告戊○○所稱告訴人催討款項之時間為九十
    二年九月間，距離被告丙○○簽發上開雅姿國際開發有限公
    司之三百萬元支票供擔保之時間不過三個月期間，以被告二
    人當時之夫妻關係與被告丙○○自陳當時之營運狀況頗佳之
    資力，被告二人何以不直接歸還或與告訴人約定分期償還，
    而取回上開三百萬元支票，反拖延迄今，且該三百萬元支票
    經告訴人存入銀行亦已遭退票？此亦經證人即告訴人於本院
    審理中證稱：被告二人從未提及要分期付款，且支票已經退
    票等語（見本院審判筆錄第二四頁），並有退票理由單可佐
    ，益證被告二人之辯解，並非可採，證人即告訴人前開證述
    應堪採信，證人即告訴人確實因為被告丙○○、戊○○所提
    出以其二人之人脈及企劃經驗參與美容事業之投資，與前開
    三百萬元投資權益保障支票之交付而陷於錯誤，以致匯入現
    金三百萬元入被告戊○○之銀行帳戶中。
  (五)被告丙○○雖以並未參與被告戊○○之事業經營等詞為辯，
    然證人即告訴人於本院審理中即已詳證：電話接洽雖均是被
    告戊○○負責，但對於投資之相關問題，被告戊○○每每均
    稱要問過被告丙○○，且被告戊○○拿上開支票到其住家樓
    下給她時，其曾經告訴一同前往之被告丙○○稱，若要投資
    一定要簽契約，被告丙○○點頭說好；且博生養生館開幕當
    天，其曾向被告丙○○質疑為何投資公司之名稱與經營項目
    均不相同，有無註冊等語，被告丙○○告以這是雅姿公司的
    分公司，而且如果沒有註冊如何開店，美容部分要一步一步
    來，之後曾與被告丙○○談退股之事，被告丙○○要求由伊
    代為找人以一百五十萬元頂下股份等情（見本院審判筆錄第
    五、七至十頁），而被告丙○○亦不否認上開雅姿國際開發
    有限公司之三百萬元支票是由伊簽發，而博生養生館之資產
    負債表是由其製作乙節（見本院審判筆錄第二一頁），顯然
    被告丙○○對於證人即告訴人投資三百萬元與博生養生館之
    成立、經營等事宜，並非全然不知，而係直接參與，並與被
    告戊○○有犯意聯絡及行為分擔甚明。
  (六)綜上所述，被告二人辯解，實屬事後卸責之詞，委無足採。
    本件事證明確，被告二人犯行均堪認定，均應依法論科。
三、核被告二人所為均係犯刑法第三百三十九條第一項詐欺取財
    罪。其二人有犯意聯絡及行為分擔，均為共同正犯。爰審酌
    被告戊○○前未曾因犯罪經判決執行，有其臺灣高等法院被
    告全國前案紀錄表可稽，素行尚可，被告二人犯罪後均未坦
    承犯行，亦未清償款項，與告訴人和解，且無悔意，又詐得
    之金額高達三百萬元，對告訴人造成之損失甚大，與其二人
    犯罪之動機、手段、目的等一切情狀，分別量處如主文所示
    之刑。
據上論斷，應依刑事訴訟法第二百九十九條第一項前段，刑法第
二十八條、第三百三十九條第一項，罰金罰鍰提高標準條例第一
條前段，判決如主文。
本案經檢察官張書華到庭執行職務
中　　華　　民　　國　　94　　年　　10　　月　　26　　日
　　　　　　　　　刑事第四庭  審判長法　官  劉慧芬
                                    法  官  李桂英
                                    法  官  黎惠萍
上正本證明與原本無異。
如不服本判決，應於判決送達後10日內向本院提出上訴狀（應抄
附繕本）。告訴人或被害人如對於本判決不服者，應具備理由請
求檢察官上訴，其上訴期間之計算係以檢察官收受判決正本之日
期為準。
                                    書記官  楊麗娟
中　　華　　民　　國　　94　　年　　10　　月　　26　　日
附錄本案論罪科刑法條全文
刑法第三百三十九條第一項
中華民國刑法第三百三十九條
(普通詐欺罪)
意圖為自己或第三人不法之所有，以詐術使人將本人或第三人之
物交付者，處五年以下有期徒刑、拘役或科或併科一千元以下罰
金。
以前項方法得財產上不法之利益或使第三人得之者，亦同。
前二項之未遂犯罰之。
